臺灣臺北地方法院刑事判決　　　　　　　　　　　　　九十三年度易字第一七八號
　　公　訴　人　臺灣臺北地方法院檢察署檢察官
　　被　　　告　乙○○
右列被告因竊盜等案件，經檢察官提起公訴（九十二年度偵緝字第一０三０號），本
院判決如左：
    主  文
乙○○被訴無故侵入他人住宅罪部分公訴不受理。
其餘被訴竊盜罪部分無罪。
    理  由
一、公訴意旨略以：被告乙○○、邱添丁（另案併由臺灣士林地方法院九十二年度簡
    上字第一四０號審理中）係弟兄關係，竟共同基於侵入住宅及意圖為自己不法所
    有之犯意聯絡，於民國九十二年一月十五日上午八時許，利用臺北市○○區○○
    街四十五號一樓大門未上鎖之機會，進入該建築物，上樓梯進入上址五樓（空屋
    ）屋內，再藉由連接五樓客廳與四樓客廳之樓梯，無故侵入被害人丙○○上址四
    樓住宅內，竊取丙○○所有
    、ＭＰ３播放機一台及ＶＣＤ光碟二十片，得手後，攔搭丁○○所駕五Ｂ－三０
    三號營業小客車逃離現場，途經臺北市○○區○○路二段與復興南路口，停紅燈
    時，二人見警執行路檢盤查勤務，心虛將所竊前開物品棄置上述營業小客車內後
    逃逸，旋為員警、丁○○及路人當場逮獲。因認被告涉有刑法第三百零六條第一
    項、第三百二十條第一項之無故侵入他人住宅及竊盜罪嫌。
二、按犯罪事實應依證據認定之，無證據不得認定其犯罪事實；不能證明被告犯罪者
    ，應諭知無罪之判決，刑事訴訟法第一百五十四條第二項、第三百零一條第一項
    分別定有明文。次按，刑法第三百二十條第一項竊盜罪所指之竊取行為，必須行
    為人乘人不知，將他人支配下之物移歸自己實力支配之行為者始該當之，與同法
    第三百四十六條第一項所規定恐嚇取財罪者，係行為人以將加惡害之事實通知被
    害人，使其心生畏懼而使人將本人或第三人之物交付之手段顯然不同，且後者情
    形在被害人恐懼之際，縱使係行為自行取走被害人之財物，若當時被害人係心生
    畏懼但並無阻止之意思而默許行為人取去時，仍應論以恐嚇取財罪責。再按，告
    訴乃論之罪未經告訴者，應諭知不受理之判決，刑事訴訟法第三百零三條第三款
    亦有明文。
三、關於被訴無故侵入他人住宅罪部分，查告訴人即被害人丙○○於九十二年三月二
    十七日偵查中即已陳明僅告訴被告涉犯竊盜罪嫌部分，並未表明亦就被告無故侵
    入住宅罪部分提出告訴，而其於警詢時所指稱要提出告訴等語，並未說明包括此
    無故侵入他人住宅罪部分，且告訴人丙○○於本院九十三年五月十九日審理中已
    指稱：初始即無就被告與另案被告乙○○侵入其居住之房間內一事提出告訴之意
    ，足見告訴人並未就被告所涉無故侵入他人住宅行為部分提出告訴，是起訴書所
    指被告涉犯之刑法第三百零六條第一項之罪，依同法第三百零八條第一項規定既
    屬告訴乃論之罪，如前述，復難認告訴人有對此提出告訴，揆諸前揭規定意旨，
    此部份自應諭知被告不受理之判決。
四、關於被訴竊盜罪部分，訊據被告乙○○固坦承有在前揭時地取走被害人丙○○所
    有上開財物等行為，惟堅決否認涉有竊盜行為，並辯稱：伊當天是替案外人甲○○向告訴人丙○○要錢，當日告訴人且拿飲料請伊等飲用，並表示沒錢但有一些
    東西可以抵債，要伊等拿走，後來告訴人卻開門跑掉，伊等才將東西拿走等語。
    而公訴人認被告涉犯此竊盜罪嫌，無非以告訴人之陳述、證人丁○○之證述，另
    案被告乙○○於偵查中之供述，並有照片三張及贓物認領保管單一份可證等情為
    其主要論據。經查，證人即告訴人丙○○於本院審理中已結證稱：伊並不認識甲○○，亦未曾與人有何賭債等財務糾紛等語，再參諸被告與另案被告乙○○於警
    詢時均供稱僅係路過該處要進去拿東西，並未曾提及與該屋主間有何債務糾紛，
    且於偵查中另案被告乙○○所供稱：係因被告與伊至告訴人住處打牌，告訴人輸
    伊一萬元而前往催討等情，更與被告於本院訊問時所稱：係代案外人甲○○向告
    訴人催討債務等情迥異，已可見被告所辯稱係與告訴人間債務糾紛與拿取各該物
    品抵債一節，並非實在；然而，就被告與另案被告乙○○拿取前開告訴人所有物
    品之過程，業據證人即告訴人丙○○於本院審理中結證以：當日早上伊睡在該建
    物四樓客廳沙發上聽見很吵的聲音，後來被告從五樓加蓋處走下來，伊剛睡醒不
    知道發生什麼事，先與被告大眼瞪小眼，初始被告先走進伊房間再走出來，因為
    當時氣氛很緊張，被告有拿起一個高約四、五十公分、直徑約二十幾公分之仿古
    花瓶作勢要往地下摔，伊說不要這樣，被告才沒有摔，之後另一人亦下來，被告
    與另一人就請伊進房間，當時伊不想與該二人發生衝突所以很合作，被告與另一
    人並無推伊進去之動作，而雖然該二人對伊身體未施加任何行為，係因為伊見對
    方有二人，且希望該二人東西拿一拿趕快離開，伊認為保護自己最重要，不想與
    該二人發生衝突，被告與另一人找東西所在處又較靠近房間門口，伊想出去也要
    經過該二人，所以伊也沒有考慮離開房間，就坐在床上看著該二人拿東西，其間
    被告與另一人見房內有一支伸縮桿還拿起來揮了幾下，但伊並未說可任由其等拿
    東西，後來被告與另一人想撬開同層樓另一個房間未果，因為該房間係伊所承租
    該處之房東親戚所居住，被告與另一人又叫伊從房間出去交出另一房間鑰匙，因
    為伊知道房東藏放鑰匙之處所，伊才將鑰匙拿出交給被告與另一人，伊則趁被告
    與另一人正開啟另一房間時而有機會時，才趕緊跑離該處等語，核與被告所供稱
    斯時告訴人亦在場之情相符，以被告與另案被告乙○○拿取各該物品時告訴人均
    在場且係在告訴人面前所為，已難認被告所為係乘告訴人不知而拿取各該物品之
    竊取情形，甚而，以證人丙○○所證稱：當時伊應該可以反抗，只是伊沒有反抗
    動作，且當時除被告外之另一人較兇，對伊講話之口氣較不客氣，被告初始作勢
    要摔花瓶之動作，及被告與另一人在伊房間內當著伊面前揮舞伸縮桿，詢問伊有
    無另一房間鑰匙時，伊原本假裝不知道，非被告之另一人亦以很兇之口氣要伊快
    點，都讓伊覺得害怕之情節，亦可見被告與另案被告乙○○進入該處發覺告訴人
    在場時，縱使並未施加任何足使告訴人無法抗拒之不法腕力，以被告與另案被告
    乙○○係二人，而告訴人僅一人在該處，被告初始並有作勢摔花瓶圖威嚇告訴人
    就範之動作，後續更有其他已使告訴人心生畏懼之言詞、舉動等情狀，均足見告
    訴人係遭被告與另案被告乙○○與前開言詞、舉動等恫嚇下心生畏怖，始默許被
    告與另案被告乙○○取走物品，被告此行為實難認有何堪認屬乘告訴人不知而逕
    自竊取之竊盜行為者可言。因之，既難認被告上開行為係該當於公訴人所指訴之
    竊盜罪責，揆諸前規定意旨及說明，此部份自應諭知被告無罪之判決。
五、至於被告有無另涉犯恐嚇取財或其他罪嫌，應由檢察官依法另為適當處理，附予
    敘明。
據上論斷，應依刑事訴訟法三百零三條第三款、第三百零一條第一項，判決如主文。
本案經檢察官戊○○到庭執行職務
中　　　華　　　民　　　國　　九十三　　年　　　六　　　月　　　九　　　日
                                      臺灣臺北地方法院刑事第十六庭
                                          審判長法  官  劉嶽承
                                                法  官  王幸華
                                                法  官  林麗真
右正本證明與原本無異
如不服本判決應於送達後十日內向本院提出上訴狀
                                                書記官  張汝琪
中　　　華　　　民　　　國　　九十三　　年　　　六　　　月　　　十一  　日
